---
title: "Untitled"
author: "Joshelyn Intriago"
date: "18 de mayo de 2021"
output: word_document
---

```{r setup, include=FALSE}
knitr::opts_chunk$set(echo = TRUE)
library(tidyr)
library(dplyr)
library(magrittr)
library(lubridate)
library(ggmap)
```



```{r cars}
loc<-read.csv("locations.csv",header=T,sep=",")
owid <-read.csv("owid-covid-data.csv",header=T,sep=",")
who <- read.csv("WHO COVID-19 global table data May 10th 2021 at 3.48.04 AM.csv", header=T,sep=",")
vac <- read.csv("vaccinations-by-manufacturer.csv")
contact <-read.csv("covid-contact-tracing.csv",header=T,sep=",")
test_p <- read.csv("covid-19-testing-policy.csv")
vac_p <- read.csv("covid-vaccination-policy.csv")
income <- read.csv("income-support-covid.csv")
school <- read.csv("school-closures-covid.csv")
work <- read.csv("workplace-closures-covid.csv")
home <- read.csv("stay-at-home-covid.csv")
```

#### vamos a recodificar la variable continente porque contiene valores en blancos que correspondes a determinados continentes

```{r pressure, echo=FALSE}

dim(owid)
str(owid)
unique(owid$continent)
unique(owid$iso_code)

owid$continent[owid$iso_code == "OWID_AFR"] <- "Africa"
owid$continent[owid$iso_code == "OWID_ASI"] <- "Asia"
owid$continent[owid$iso_code == "OWID_EUN"] <- "Europe"
owid$continent[owid$iso_code == "OWID_EUR"] <- "Europe"
owid$continent[owid$iso_code == "OWID_OCE"] <- "Oceania"
owid$continent[owid$iso_code == "OWID_NAM"] <- "North America"
owid$continent[owid$iso_code == "OWID_SAM"] <- "South America"

### luego se sacará de la variable location que corresponde a los países las etiquetas de international y world ya que no hacen referencia a ningun pais
owid <- owid %>% filter(!location %in% c("International" , "World"))
#write.csv(owid, "C:/Users/andre/Documents/primersemestre uoc/visualizacion/a8/shiny a8/data/owid-covid-data.csv", row.names = F)


```

### geo
### primero vamos a obtener la lista de países en la data para generar coordenadas con ayuda de google maps

```{r}
owid <-  owid %>% select(location)
owid <- owid[!duplicated(owid), ]
owid <- as.data.frame(owid)
df <- owid %>% filter(!owid %in% c("Africa", "Asia" , "Europe" , "European Union" , "International" ,
                         "North America" , "Oceania" , "South America" , "World"))

df$owid <- as.character(df$owid)
register_google(key = "AIzaSyCj2lcM7XmXotibRN6jA9jrdYMN8Fw2thQ")
df2 <- mutate_geocode(df, owid)
head(df2)
#write.csv(df2, "C:/Users/andre/Documents/primersemestre uoc/visualizacion/a8/shiny a8/data/coordenadas.csv", row.names = F)


```

#### 
##### procesamiento de la base locations

```{r}
str(loc)
dim(loc)
head(loc)
##separar los fabricantes de las vacunas en columnas y luego aplicar un gather para que se coloquen en filas independientes
data_split = separate(loc, 'vaccines', paste("vaccines", 1:5, sep=""), sep=",", extra="drop")
data_split <- data_split %>%   gather(`vaccines1`, `vaccines2`, `vaccines3`, `vaccines4`, `vaccines5`, key = "tipo", value = "manufactured")
data_split <- data_split[!is.na(data_split$manufactured),]
data_split$manufactured <- trimws(data_split$manufactured)
unique(data_split$manufactured)
table(data_split$manufactured)
#write.csv(data_split, "C:/Users/andre/Documents/primersemestre uoc/visualizacion/a8/shiny a8/data/new_locations.csv", row.names = F)

```


### procesamiento para who 

```{r}
dim(who)
str(who)
table(who$Transmission.Classification)
```

### procesamiento vacunas

```{r}
dim(vac)
str(vac)
table(vac$vaccine)
table(vac$location)
aggregate(total_vaccinations ~ vaccine, FUN = sum, data = vac)
aggregate(total_vaccinations ~ location, FUN = sum, data = vac)
```

### procresamiento seguimiento de contactos
```{r}


contact$Day <- as.Date(contact$Day)
zzzzm <- contact %>% select(Entity, Day, contact_tracing) %>% group_by(Entity, contact_tracing) %>% summarise(lasted = max(Day, na.rm = T))
sss <- zzzzm %>% filter(lasted == max(lasted))
sss$Entity <- as.character(sss$Entity)
df2<-read.csv("coordenadas.csv",header=T,sep=",")
sssv <- sss %>%  left_join(df2, by = c("Entity" = "owid"))
sssv$contact_tracing <- as.character(sssv$contact_tracing)
sssv <- sssv[!is.na(sssv$lon),]
sssv$contact_tracing[sssv$contact_tracing == "0"] <- "Sin seguimiento"
sssv$contact_tracing[sssv$contact_tracing == "1"] <- "Seguimiento limitado"
sssv$contact_tracing[sssv$contact_tracing == "2"] <- "Seguimiento integral"
sssv$contact_tracing <- as.factor(sssv$contact_tracing)
table(sssv$contact_tracing)

#write.csv(sssv, "C:/Users/andre/Documents/primersemestre uoc/visualizacion/a8/shiny a8/data/covid-contact-tracing.csv", row.names = F)

```

## procesamiento test policy 
```{r}

test_p$Day <- as.Date(test_p$Day)
zzzzm <- test_p %>% select(Entity, Day, testing_policy) %>% group_by(Entity, testing_policy) %>% summarise(lasted = max(Day, na.rm = T))
sss <- zzzzm %>% filter(lasted == max(lasted))
sssv <- sss %>%  left_join(df2, by = c("Entity" = "owid"))
sssv <- sssv[!is.na(sssv$lon),]
sssv$testing_policy <- as.factor(sssv$testing_policy)
sssv$testing_policy <- as.character(sssv$testing_policy)
sssv$testing_policy[sssv$testing_policy == "0"] <- "Sin políticas"
sssv$testing_policy[sssv$testing_policy == "1"] <- "Con sintomas y ciertos grupos"
sssv$testing_policy[sssv$testing_policy == "2"] <- "Cualquiera con sintomas"
sssv$testing_policy[sssv$testing_policy == "3"] <- "Pruebas abiertas"
sssv$testing_policy <- as.factor(sssv$testing_policy)
table(sssv$testing_policy)
#write.csv(sssv, "C:/Users/andre/Documents/primersemestre uoc/visualizacion/a8/shiny a8/data/covid-19-testing-policy.csv", row.names = F)

```

### procesamiento  vacunas policy
```{r}
### 
vac_p$Day <- as.Date(vac_p$Day)
zzzzm <- vac_p %>% select(Entity, Day, vaccination_policy) %>% group_by(Entity, vaccination_policy) %>% summarise(lasted = max(Day, na.rm = T))
sss <- zzzzm %>% filter(lasted == max(lasted))
sssv <- sss %>%  left_join(df2, by = c("Entity" = "owid"))
sssv <- sssv[!is.na(sssv$lon),]
sssv$vaccination_policy <- as.factor(sssv$vaccination_policy)
sssv$vaccination_policy <- as.character(sssv$vaccination_policy)
sssv$vaccination_policy[sssv$vaccination_policy == "0"] <- "Sin políticas"
sssv$vaccination_policy[sssv$vaccination_policy == "1"] <- "Con sintomas y ciertos grupos"
sssv$vaccination_policy[sssv$vaccination_policy == "2"] <- "Cualquiera con sintomas"
sssv$vaccination_policy[sssv$vaccination_policy == "3"] <- "Pruebas abiertas"
sssv$vaccination_policy <- as.factor(sssv$vaccination_policy)
table(sssv$vaccination_policy)
#write.csv(sssv, "C:/Users/andre/Documents/primersemestre uoc/visualizacion/a8/shiny a8/data/covid-vaccination-policy.csv", row.names = F)

```


##  procesamiento  income
```{r}
##### ----
income$Day <- as.Date(income$Day)
zzzzm <- income %>% select(Entity, Day, income_support) %>% group_by(Entity, income_support) %>% summarise(lasted = max(Day, na.rm = T))
sss <- zzzzm %>% filter(lasted == max(lasted))
sssv <- sss %>%  left_join(df2, by = c("Entity" = "owid"))
sssv <- sssv[!is.na(sssv$lon),]
sssv$income_support <- as.factor(sssv$income_support)
sssv$income_support <- as.character(sssv$income_support)
sssv$income_support[sssv$income_support == "0"] <- "Sin apoyo"
sssv$income_support[sssv$income_support == "1"] <- "Cubre<50% del salario perdido"
sssv$income_support[sssv$income_support == "2"] <- "Cubre> 50% del salario perdido"
sssv$income_support <- as.factor(sssv$income_support)
table(sssv$income_support)
#write.csv(sssv, "C:/Users/andre/Documents/primersemestre uoc/visualizacion/a8/shiny a8/data/income-support-covid.csv", row.names = F)

```

### procesamiento cierre de escuelas 
```{r}
#### -----
school$Day <- as.Date(school$Day)
zzzzm <- school %>% select(Entity, Day, school_closures) %>% group_by(Entity, school_closures) %>% summarise(lasted = max(Day, na.rm = T))
sss <- zzzzm %>% filter(lasted == max(lasted))
sssv <- sss %>%  left_join(df2, by = c("Entity" = "owid"))
sssv <- sssv[!is.na(sssv$lon),]
sssv$school_closures <- as.factor(sssv$school_closures)
sssv$school_closures <- as.character(sssv$school_closures)
sssv$school_closures[sssv$school_closures == "0"] <- "Sin medidas"
sssv$school_closures[sssv$school_closures == "1"] <- "Recomendado"
sssv$school_closures[sssv$school_closures == "2"] <- "Requerido-algunos niveles"
sssv$school_closures[sssv$school_closures == "3"] <- "Requerido-para todos"
sssv$school_closures <- as.factor(sssv$school_closures)
table(sssv$school_closures)
#write.csv(sssv, "C:/Users/andre/Documents/primersemestre uoc/visualizacion/a8/shiny a8/data/school-closures-covid.csv", row.names = F)

```

## procesamiento cierre de trabajo
```{r}
####  ----
work$Day <- as.Date(work$Day)
zzzzm <- work %>% select(Entity, Day, workplace_closures) %>% group_by(Entity, workplace_closures) %>% summarise(lasted = max(Day, na.rm = T))
sss <- zzzzm %>% filter(lasted == max(lasted))
sssv <- sss %>%  left_join(df2, by = c("Entity" = "owid"))
sssv <- sssv[!is.na(sssv$lon),]
sssv$workplace_closures <- as.factor(sssv$workplace_closures)
sssv$workplace_closures <- as.character(sssv$workplace_closures)
sssv$workplace_closures[sssv$workplace_closures == "0"] <- "Sin medidas"
sssv$workplace_closures[sssv$workplace_closures == "1"] <- "Recomendado"
sssv$workplace_closures[sssv$workplace_closures == "2"] <- "Requerido-algunos"
sssv$workplace_closures[sssv$workplace_closures == "3"] <- "Requerido-para todos menos trabajos claves"
sssv$workplace_closures <- as.factor(sssv$workplace_closures)
table(sssv$workplace_closures)
#write.csv(sssv, "C:/Users/andre/Documents/primersemestre uoc/visualizacion/a8/shiny a8/data/workplace-closures-covid.csv", row.names = F)

```

## procesamiento requermiento de quedarse en casa
```{r}
home$Day <- as.Date(home$Day)
zzzzm <- home %>% select(Entity, Day, stay_home_requirements) %>% group_by(Entity, stay_home_requirements) %>% summarise(lasted = max(Day, na.rm = T))
sss <- zzzzm %>% filter(lasted == max(lasted))
sssv <- sss %>%  left_join(df2, by = c("Entity" = "owid"))
sssv <- sssv[!is.na(sssv$lon),]
sssv$stay_home_requirements <- as.factor(sssv$stay_home_requirements)
sssv$stay_home_requirements <- as.character(sssv$stay_home_requirements)
sssv$stay_home_requirements[sssv$stay_home_requirements == "0"] <- "Sin medidas"
sssv$stay_home_requirements[sssv$stay_home_requirements == "1"] <- "Recomendado"
sssv$stay_home_requirements[sssv$stay_home_requirements == "2"] <- "Casos esenciales"
sssv$stay_home_requirements[sssv$stay_home_requirements == "3"] <- "Todos menos pocas excepciones"
sssv$stay_home_requirements <- as.factor(sssv$stay_home_requirements)
table(sssv$stay_home_requirements)
#write.csv(sssv, "C:/Users/andre/Documents/primersemestre uoc/visualizacion/a8/shiny a8/data/stay_home_requirements.csv", row.names = F)

```

